【裁判字號】    91,交聲,1362
【裁判日期】    920107
【裁判案由】    違反道路交通管理處罰條例聲明異議
【裁判全文】
臺灣臺北地方法院交通事件裁定                  九十一年度交聲字第一三六二號
    異議人即
    受處分人  甲○○  女  三十.
右列異議人即受處分人因違反道路交通管理處罰條例案件，對於交通部公路總局臺北
區監理所中華民國九十一年八月四日所為之處分（原處分案號：北監五字第裁４０—
ＡＲ0000000號），聲明異議，本院裁定如左：
    主  文
異議駁回。
    理  由
一、按汽車駕駛人併排停車者，處新臺幣（下同）六百元以上一千二百元下罰鍰，道
    路交通管理處罰條例第五十六條第一項第六款，定有明文。又依違反道路交通管
    理事件統一裁罰基準及處理細則第二條及其附件統一裁罰基準表規定，駕駛小型
    車併排停車而違反道路交通管理處罰條例第五十六條第一項第六款者，至少應處
    以罰鍰一千二百元。
二、本件異議人即受處分人甲○○所有車號９Ａ—１０６６號自用小客車，於九十一
    年四月十三日二十一時四十分許，在臺北市○○○路，被臺北市政府警察局交通
    警察大隊（下稱舉發機關）警員發覺有併排停車之事實，乃當場照相採證，並以
    受處分人所有前開自用小客車有違反道路交通管理處罰條例第五十六條第一項第
    六款之事實逕行舉發，嗣受處分人雖依限申訴，仍未告知實際違規駕駛人之姓名
    、年籍，原處分機關乃依道路交通管理處罰條例第五十六條第一項第六款規定，
    裁處受處分人罰鍰一千二百元。
三、本件受處分人來狀聲明異議意旨固不否認其所有被舉發自用小客車有如舉發機關
    所指之停車事實，惟否認其行為違規，其異議意旨略稱：（一）本件係因異議人
    所停放地點為知名小吃店，所以才將車子併排下車購買；（二）被舉發自用小客
    車停在舉發地點僅約三十秒，就出現一名員警，異議人先生揮手示意，但此員警
    非但不理睬，還故意裝作未見，此為異議人最不能諒解之處，警員執法過當，難
    道無心之過，要這樣被糟「踏」云云。經查：（一）本件除有舉發通知單及採證
    照片各一紙可佐，舉發機關掣單舉發違反道路交通管理處罰條例所列違規事實，
    本質上為行政處分，係公務員基於職務上權力，依法就特定具體事件所為具公法
    上效果之單方面行政行為，基於公務員為公法上行為具有公信力之原則，該行政
    行為當可被推定為真正，其據以依法處分之事實認定亦為正確無誤，從而受處分
    人未能提出證據以資證明其所有被舉發自用小客車確未違規，或本件舉發有何錯
    誤、虛偽，況異議意旨已自自承舉發當時因異議人所停放地點為知名小吃店，所
    以才將車子併排下車購買等語，僅泛稱被舉發自用小客車停在舉發地點僅約三十
    秒，就出現一名員警，異議人先生揮手示意，但此員警非但不理睬，還故意裝作
    未見云云，即無可採，異議人已自承其違法行為，而舉發機關人員拍照、舉發，
    確係無私之執法行為，並無何等糟「踏」之事實，異議意旨其餘辯解已無可採；
    （二）又逕行舉發違反道路交通管理事件，經汽車所有人依通知單所載應到案日
    期前到案，並告知違規駕駛人姓名、身分證統一編號及住址者，處罰機關應即另
    行通知違規駕駛人到案依法處理，逾應到案日期者，處罰機關應依道路交通管理
    處罰條例第八十五條第三項規定處罰該汽車所有人，違反道路交通管理事件統一
    裁罰標準及處理細則第二十四條亦定有明文，易言之，如汽車駕駛人在道路違規
    ，為警當場攔停者，處罰機關固應處罰實際違規駕駛人，惟若舉發機關並非當場
    對該部汽車攔停，而係依違反道路交通管理事件統一裁罰標準及處理細則第二十
    三條第一項第五款規定以科學儀器取得違規證據資料（如照相機或測速器）逕行
    舉發者，此際舉發機關只能依上開處理細則第二十三條第二項規定對汽車所有人
    為掣單舉發，而如經舉發之汽車所有人於舉發通知單所載應到案日期前到案，並
    告知處罰機關該名違規駕駛人姓名、身分證統一編號及住址者，處罰機關應即依
    前開細則第二十四條規定處罰該名違規駕駛人，至於汽車所有人未於應到案日期
    前到案，或雖於應到案日期前到案，但未告知處罰機關實際違規駕駛人者，處罰
    機關仍應依道路交通管理處罰條例第八十五條第三項「本條例關於車輛駕駛人之
    處罰，如應歸責於車輛所有人者，處罰車輛所有人」規定，對車輛所有人加以處
    罰，原處分機關以受處分人為本件被舉發自用小客車所有人而予以裁罰，並無違
    誤；（三）依異議狀載被舉發自用小客車既因購買小吃而併排停車，即非有何正
    當理由而無心違規，受處分人應詳讀相關交通法令，以免再度受罰，異議人自以
    為被舉發自用小客車停在舉發地點縱僅三十秒，仍屬臨時停車，其行為係「無心
    之過」，「法律之外不外乎人情」，其「先生已揮手示意」等節置辯，均無法令
    依據，無非受處分人自行創發有利於己之曲法解釋，姑不論該址停車是否合宜，
    守法之國民應深知交通法律、法規之設置，不能任由各別人民自行判斷當否而決
    定是否遵守，否則法律即形同虛設，凡已考領駕駛執照之駕駛人，更應深知併排
    停車將遭舉發受罰，日後仍應依規定合法停放車輛，以保障其他駕駛用路人之安
    全及權益，本件異議意旨雖以前揭情詞置辯，尚難認為可採，本件事證明確，舉
    發機關執法嚴明，並無違誤，受處分人之違規行為堪以認定。
四、綜上所述，受處分人所有前開車輛確有如舉發機關所指違規事實，核無違誤，本
    件受處分人之異議為無理由，自應將其異議駁回。
五、據上論斷，應依道路交通案件處理辦法第十九條，裁定如主文。
中      華      民      國    九十二    年      一      月      七      日
                                    臺灣臺北地方法院交通法庭
                                        法  官  黃程暉
右正本證明與原本無異
如不服本裁定應於送達後五日內向本院提出抗告狀
                                        書記官  張華瓊
中      華      民      國    九十二    年      一      月      七      日


司法院資訊處製作；財團法人民間司法改革基金會備份。
